【裁判字號】    98,上易,148
【裁判日期】    981023
【裁判案由】    詐欺
【裁判全文】
臺灣高等法院花蓮分院刑事判決         98年度上易字第148號
上  訴  人
即  被  告  乙○○
上列上訴人因詐欺案件，不服中華民國98年8月17日臺灣臺東地
方法院98年度易字第176號第一審判決（起訴案號：臺灣臺東地
方法院檢察署98年度偵字第911號），提起上訴，本院判決如下
：
    主  文
上訴駁回。
    理  由
一、依刑事訴訟法第350條、第361條、第362條、第367條規定，
    不服地方法院之第一審判決而上訴者，須提出上訴書狀，並
    應敘述具體理由，為上訴必備之程式；其所提出之上訴書狀
    並未敘述上訴理由，或僅曾以言詞陳述上訴理由者，均應於
    上訴期間屆滿後20日內補提理由書於第一審法院。第一審法
    院經形式審查，認逾期未補提上訴理由者，應定期間先命補
    正；逾期未補正者，為上訴不合法律上之程式，應以裁定駁
    回。倘已提出上訴理由，但所提非屬具體理由者，則由第二
    審法院以上訴不合法律上之程式，判決駁回。而所謂具體理
    由，必係依據卷內既有訴訟資料或提出新事證，指摘或表明
    第一審判決有何採證認事、用法或量刑等足以影響判決本旨
    之不當或違法，而構成應予撤銷之具體事由，始克當之（例
    如：依憑證據法則具體指出所採證據何以不具證據能力，或
    依憑卷證資料，明確指出所為證據證明力之判斷如何違背經
    驗、論理法則）；倘僅泛言原判決認定事實錯誤、違背法令
    、量刑失之過重或輕縱，而未依上揭意旨指出具體事由，或
    形式上雖已指出具體事由，然該事由縱使屬實，亦不足以認
    為原判決有何不當或違法者（例如：對不具有調查必要性之
    證據，法院未依聲請調查亦未說明理由，或援用證據不當，
    但除去該證據仍應為同一事實之認定），皆難謂係具體理由
    ，俾與第二審上訴制度在請求第二審法院撤銷、變更第一審
    不當或違法之判決，以實現個案救濟之立法目的相契合，並
    節制濫行上訴（最高法院著有97年度台上字第892號判決可
    參）。
二、本件上訴人即被告乙○○不服原審判決，於民國98年9月9日
    合法提起上訴，並於98年9月23日補提上訴理由書，有上訴
    理由書在卷可按。被告形式上雖提出上訴理由書狀敘述上訴
    理由，但其理由係以：
  (一)原審係以被告之自白核與事實相符，事證明確，而為被告有
    罪之判決，然有利於被告之部分，則隻字未提，自有判決理
    由不備之違法。然查，本案係年籍不詳之成年男子告知被告
    ，該帳戶是為職棒簽賭用，不會牽涉到法律問題等語，唆使
    被告以3000元代價販售帳戶，是被告絕無參與詐欺集團之活
    動，另雖有證人即被害人甲○○警詢之證述，仍不足以認定
    被告參與犯罪之事實。
  (二)被告僅提供帳戶、存摺、提款卡、密碼及印鑑章售予前述不
    詳姓名年籍之成年男子及其所屬詐欺集團成員所使用，根本
    未參與該集團犯罪，自不能以幫助犯論處。而被告犯罪後坦
    認犯行，不知所犯行為如此嚴重，也未達到共犯及幫助犯之
    地步，純屬提供帳戶、存摺、提款卡，為賺取微薄金額供生
    活所需，並未施以詐術或是不正當手段，為自己不法所有。
    是本件原審判決認事用法顯有違誤，爰提起上訴，請求撤銷
    原審判決，另為適法判決云云。
三、駁回上訴之理由：
  (一)被告於偵查中、原審準備程序中及審理時業已坦承犯行，核
    與卷內被害人甲○○指訴被害之情節相符，並有被告申辦臺
    灣土地銀行東港分行開戶基本資料、客戶往來明細查詢資料
    及被害人甲○○提出之臺灣銀行水湳分行匯出匯款回條聯等
    影本在卷可按，被告之自白足證與事實相符，堪予採信。原
    審判決採酌卷內證據資料，認定被告所犯幫助詐欺罪之事證
    明確，予以論罪科刑，認事用法核無違誤。上訴意旨徒以本
    案係年籍不詳之成年男子告知被告，該帳戶是為職棒簽賭用
    ，不會牽涉到法律問題等語置辯，惟並未提出具體事證以供
    審酌，其嗣後翻異前詞，尚無足採。
  (二)查在金融機構開設帳戶、請領存摺及金融卡，一般係供作存
    戶個人資金流通之用，具有強烈之屬人性。又申請開設金融
    帳戶，依目前之社會現狀，鮮有特殊限制，一般民眾皆可於
    存入最低金額後申請開設，且同一人得向不同之金融機構申
    請數個存款帳戶使用，此為眾所週知之事實，故依一般人之
    社會經驗，若遇有不熟識之人不欲使用該人自己名義之金融
    帳戶，反而要求別人提供帳戶使用者，對於該等帳戶是否係
    供合法使用，衡情絕無不起疑心之理。況近年以來，利用電
    話以各式藉口要求被害人存款或匯款至特定帳戶之詐財手法
    ，社會上迭有所聞，而被告為具備通常智識程度之成年人，
    對此應無不知之理。從而，被告對於上開向其收集金融帳戶
    使用之不詳之人，可能係利用其所提供之帳戶，作為詐欺取
    財犯罪之用，使偵查機關不易追查，事前應足以預見，竟仍
    將上開帳戶之存摺、金融卡及提款密碼交付予該不詳之人使
    用，顯有容認犯罪事實發生之本意，復有被告於偵訊中自白
    ：伊有想過對方可能將上開帳戶的存摺、印章、提款卡拿去
    做為犯罪工具等語明確（見98年度偵字第911號卷第5頁）。
    ，是被告有幫助該不詳之人利用其金融帳戶實行詐欺取財犯
    罪之故意甚明。
  (三)按刑法第30條之幫助犯，係指以幫助他人犯罪之意思，而參
    與實施，其所參與之行為為犯罪構成要件以外之行為者而言
    （最高法院70年度台上字第687號判決要旨參照）。依上開
    說明，本案被告具有幫助故意，並將帳戶之存摺、提款卡、
    密碼及印鑑章交付姓名年籍不詳之成年男子，以供詐欺集團
    所使用，而淪為該成員對被害人甲○○實施詐欺取財犯罪後
    之取款工具，其提供金融帳戶所為，乃刑法詐欺罪構成要件
    以外之行為，故核被告所為，係犯刑法第30條第1項前段、
    第339條第1項之幫助詐欺取財罪。是被告所辯其並未施以詐
    術或是不正當手段，為自己不法所有等語，仍無解於其成立
    詐欺取財罪之幫助犯。
  (四)原審審酌被告前有竊盜等前科，素行不佳，並於徒刑執行完
    畢五年內，為販售帳戶之犯行，嚴重危害交易秩序與社會治
    安，並考量被告犯後態度，暨其素行、生活狀況、犯罪之手
    段，被害人受騙金額之多寡等一切情狀，量處被告有期徒刑
    10 月，量刑尚稱妥適，顯無輕重失衡之情形。是以被告上
    訴既未提出新事證，指摘或表明第一審判決有何採證認事，
    足以影響判決本旨之不當或違法，而構成應予撤銷之具體事
    由，依前開最高法院判決意旨，上訴人前揭上訴理由自非屬
    得上訴第二審之具體理由。從而，揆諸上開說明，本件上訴
    不合法律上之程式，且無從命補正，應予駁回，並不經言詞
    辯論為之。
四、依刑事訴訟法第367前段、第372條，判決如主文。
中    華    民    國    98    年    10    月    23   日
                  刑事庭審判長法  官  何方興
                              法  官  賴淳良
                              法  官  林碧玲
以上正本證明與原本無異。
本件不得上訴。
中    華    民    國    98    年    10    月    23    日
                              書記官  李閔華


司法院資訊處製作；財團法人民間司法改革基金會備份。
